---
title: "Donnees AMR"
author: "Valentine BERTHIER"
date: "2024-01-14"
output: html_document
bibliography : projet-stat-2A.bib
---

```{r setup, include=FALSE}
knitr::opts_chunk$set(echo = TRUE)
library(readxl)
library(tidyr)
library(dplyr)
library(ggplot2)
library(stringr)
```

Essayons de mettre en forme ce fichier avec chaque analyse que nous trouvons vraiment indispensable. Il faudrait que ce fichier ne contienne que les graphiques permettant la validation de l'indicateur.

# INTRODUCTION

## Importation des données

```{r}
AMR <- read_excel("donnees/donnees_AMR.xlsx")

# Données permettant d'étudier la perte d'effectif des pan-sensibles
ResapathFrance <- read_xlsx("donnees/ModeleCollecte_PROMISE_ResapathFrance.xlsx",sheet = "Modele de collecte")

# On renomme "bovin-abattoir" en "veau-abattoir"
AMR$population <- ifelse(AMR$population == "bovin-abattoir", "veau-abattoir", AMR$population)
```

## Transformation des jeux de donées

```{r}
AMR_nationale <- AMR %>%
  filter(region == "Nationale")
AMR_regionale <- AMR %>%
  filter(region != "Nationale")

AMR_nationale_animal <- AMR_nationale %>%
  filter(famille == "animale")
AMR_nationale_humain <- AMR_nationale %>%
  filter(famille == "humaine")

# Indicatrice selon que la population provient d'un abattoir ou non
AMR_nationale_animal$abattoir <- grepl("abattoir", AMR_nationale_animal$population, ignore.case = TRUE)

AMR_regionale$famille2 <- paste(AMR_regionale$famille, ifelse(grepl("abattoir", AMR_regionale$population, ignore.case = TRUE), "-abattoir", ""), sep = "")

# Uniformisation entre les différentes tables
ResapathFrance <- ResapathFrance%>%
  mutate(population = as.factor(population),
         `profil AMR`= as.factor(`profil AMR`),
         region = as.factor(region))

# On retire les observations SARM (ça supprime aussi les lignes vide)
ResapathFrance_sansSARM <- ResapathFrance%>%
  filter(`profil AMR` != "SARM", bacterie == "Escherichia coli")
```

## Anlayse descriptive

Nous recherchons une liaison entre une variable qualitative (la population) et une variable quantitative (la valeur AMR). Pour cela, un boxplot permet d'avoir un premier aperçu des ressemblances.

```{r}
label <- c("Veau", "Lapin", "Poulet", "Porc", "Volaille", "Dinde", "Caprin", "EHPAD", "Veau", "ES-hemoculture", "Ovin", "ES", "Porc", "Ville", "Cheval","Volaille", "Chien", "Bovin", "Chat")

ggplot(AMR_regionale, aes(x = `valeur AMR`, y = reorder(population, `valeur AMR`, mean), fill = famille2))+
  geom_boxplot()+
  labs(title = "Des résultats dispersés pour toutes les populations",
       subtitle = "Comparaison des valeurs AMR entre animaux et humains",
       caption = "Note: Chaque ligne de données correspond à une région et une année",
       y = NULL,
       x = "AMR moyen",
       fill = "Famille")+
  theme_minimal()+
  scale_fill_manual(values = c("#90fc9b", "#4b9c4f", "#fa9c43"))+
  scale_y_discrete(labels = label)
```
Sur ce graphique nous avons ajouté la répartition des familles qui permet d'avoir un premier aperçu sur les valeurs AMR humaines par rapport à animales.

Nous pouvons observer que les animaux "domestiques" (Chien, chat, cheval) ont une plus grande sensibilité que les animaux dits de "production" (volaille-abattoir, bovin-abattoir, poulet-abattoir) qui ont tendance à plus apparaître vers les faibles valeurs de sensibilité.

# Famille animale

```{r}
moyenne_AMR <- AMR_nationale_animal %>%
  group_by(population, famille, abattoir) %>%
  summarize(moyenne_AMR = mean(`valeur AMR`)) %>%
  arrange(moyenne_AMR)

ggplot(moyenne_AMR, aes(x = moyenne_AMR, y = reorder(population, moyenne_AMR), fill = abattoir))+
  geom_bar(stat = "identity", position = "dodge") +
  labs(title = "Les animaux d'abattoir sont plus résistants aux antibiotiques",
       subtitle = "L'antibiorésistance (AMR) des différentes populations animales",
       caption = "Note: Moyenne calculée sur les années des données nationales.",
       y = "Population",
       x = "AMR moyen") +
  theme_minimal()  +
  guides(fill = FALSE) +
  scale_fill_manual(values = c("lightblue", "lightgreen"))

moyenne_AMR <- AMR_nationale_humain %>%
  group_by(population, famille) %>%
  summarize(moyenne_AMR = mean(`valeur AMR`)) %>%
  arrange(moyenne_AMR)

ggplot(moyenne_AMR, aes(x = moyenne_AMR, y = reorder(population, moyenne_AMR)))+
  geom_bar(stat = "identity", position = "dodge") +
  labs(title = "En ville, les individus sont moins résistants aux antibiotiques",
       subtitle = "L'antibiorésistance (AMR) des différentes populations humaines",
       caption = "Note: Moyenne calculée sur les années des données nationales.",
       y = "Population",
       x = "AMR moyen") +
  theme_minimal()
```

```{r}
ggplot(AMR_nationale_animal[which(AMR_nationale_animal$abattoir == TRUE),], aes(x = annee, y = `valeur AMR`, group = population, color = population)) +
  geom_line(stat = "summary", fun = "mean") +
  geom_point(stat = "summary", fun = "mean", size = 2) +
  labs(title = "Hausse générale de la sensibilité des populations en abattoir",
       subtitle = "Évolution des moyennes de l'AMR",
       x = NULL,
       y = "AMR moyen",
       color = "Population") +
  theme_minimal()

ggplot(AMR_nationale_animal[which(AMR_nationale_animal$abattoir == TRUE),], aes(x = annee, y = `effectif AMR`, group = population, color = population)) +
  geom_line(stat = "summary", fun = "mean") +
  geom_point(stat = "summary", fun = "mean", size = 2) +
  labs(title = "Hausse générale de la sensibilité des populations en abattoir",
       subtitle = "Évolution des moyennes de l'AMR",
       x = NULL,
       y = "AMR moyen",
       color = "Population") +
  theme_minimal()

ggplot(AMR_nationale_animal[which(AMR_nationale_animal$abattoir == FALSE),], aes(x = annee, y = `valeur AMR`, group = population, color = population)) +
  geom_line(stat = "summary", fun = "mean") +
  geom_point(stat = "summary", fun = "mean", size = 2) +
  labs(title = "Baisse de la sensibilité aux antibiotiques des animaux domestiques",
       subtitle = "Évolution des moyennes de l'AMR",
       x = NULL,
       y = "AMR moyen",
       color = "Population") +
  theme_minimal()
```

# VALIDATION DE L'INDICATEUR

## Est-il possible de calculer l'indicateur pour toutes les caractéristiques ?

## L'indicateur est-il basé sur un nombre d'isolats plus faible (significativement ?) que d'autres indicateurs de résistance ?

```{r}
table1 <- ResapathFrance_sansSARM %>%
  filter(`profil AMR` == "pan-sensible") %>%
  mutate(eff_pansensible = `effectif AMR`) %>%
  select(annee, population, eff_pansensible)

table2 <- ResapathFrance_sansSARM %>%
  filter(`profil AMR` == "C3G-R") %>%
  mutate(eff_C3G = `effectif AMR`) %>%
  select(annee, population, eff_C3G)

table_join <- merge(table1, table2, by = c("annee", "population"), all = TRUE)

for (pop in levels(table_join$population)){
  table_join1 <- table_join %>%
    filter(population == pop) %>%
    mutate(taux_eff = round((eff_pansensible * 100) / eff_C3G, 2),
           min_max_value = ifelse(taux_eff == max(taux_eff), "MAX", ifelse(taux_eff == min(taux_eff), "MIN", "none")))
  
  moyenne = round(mean(table_join1$taux_eff),2)
  
  plot <- ggplot(data = table_join1, aes(x = annee, y = taux_eff, fill = min_max_value))+
    geom_col(width = 0.5) + 
    theme_minimal()+                     
    labs(x = "Annee",
         y = "",
         title = "Fraction d'isolats bactériens pour lesquels la pan-sensibilité a pu être calculée.",
         subtitle = str_glue("En moyenne, le taux est de {moyenne}")) +
    facet_wrap(~population)+
    scale_y_continuous(labels = scales::number_format(suffix="%"), limits = c(0,100))+
    scale_fill_manual(values = c("MIN" = "red", "MAX" = "green","none" = "grey"), guide = "none")
  plot(plot)
}
```
Hormis pour le bovin-abattoir à l'année 2019, dans ce cas le profil FQ-R semble être plus sensible que les autres (effectif plus grand), aucun antibiotique ne semble présenter une résistance plus forte ce qui aurait engendrer une grosse différence dans les effectifs. 
Il n'y a donc pas de grande perte d'effectif suite aux AB testés. 

```{r}
table_join<-table_join%>%
  mutate(taux=(eff_pansensible/eff_C3G)*100)

# Boxplot pour représenter la variation intra-groupe

boxplot(taux ~ reorder(population, taux), data = table_join,
        main = "Valeur AMR par population sur la France entière",
        ylab = "Valeur AMR",
        xlab = "Population")

ggplot(table_join, aes(x = reorder(population, taux), y = taux)) +
  geom_boxplot() +
  labs(title = "Variation de la fraction d'isolats bactériens pour lesquels la pan-sensibilité a pu \nêtre calculée au sein de chaque groupe étudié.",
       x = "Groupe",
       y = "taux de représentation",
       caption = str_glue("Cohorte : population animale au niveau National\nLecture : On remarque un taux de calcul plus faible pour les population lapin, Dinde et Poule-poulet"))+
  scale_y_continuous(labels =scales::number_format(suffix=" %"),limits=c(0,100))
```


## Les situations et les variables disponibles sont assez contrastées ?


## L'indicateur est-il lié à l'exposition aux antimicrobiens (= la pression sélective) ?