---
title: "Donnees AMR"
author: "Valentine BERTHIER"
date: "2024-01-14"
output: html_document
bibliography : projet-stat-2A.bib
---

```{r setup,echo=FALSE,include=FALSE}
knitr::opts_chunk$set(echo = TRUE)
library(readxl)
library(tidyr)
library(dplyr)
library(ggplot2)
library(stringr)
```

Essayons de mettre en forme ce fichier avec chaque analyse que nous trouvons vraiment indispensable. Il faudrait que ce fichier ne contienne que les graphiques permettant la validation de l'indicateur.

# INTRODUCTION DE LA PARTIE ANALYSE

## Importation des données et transformation des variables

```{r,echo=FALSE, include=FALSE}
AMR <- read_excel("donnees/donnees_AMR.xlsx")

# Données permettant d'étudier la perte d'effectif des pan-sensibles
ResapathFrance <- read_xlsx("donnees/ModeleCollecte_PROMISE_ResapathFrance.xlsx",sheet = "Modele de collecte")

# Données d'usage d'antibiotiques
usage_animal <- read_excel("donnees/D_animale_nationale_avec_alea_corrige.xlsx", range = "B1:G61") # range permet de ne pas prendre en compte la première ligne qui contient les identifiants

usage_animal$population <- as.factor(usage_animal$population)

usage_animal <- usage_animal %>%
  arrange(population, -annee)

# On renomme "bovin-abattoir" en "veau-abattoir"
AMR$population <- ifelse(AMR$population == "bovin-abattoir", "veau-abattoir", AMR$population)

# Séparation en 2 familles
AMR_humaine <- AMR[which(AMR$famille=='humaine'),]
AMR_animale <- AMR[which(AMR$famille=='animale'),]

AMR_nationale <- AMR %>%
  filter(region == "Nationale")
AMR_regionale <- AMR %>%
  filter(region != "Nationale")

AMR_nationale_animal <- AMR_nationale %>%
  filter(famille == "animale")
AMR_nationale_humain <- AMR_nationale %>%
  filter(famille == "humaine")

# Identification et suppression des valeurs aberrantes
AMR_humaine %>%
  identify_outliers(`valeur AMR`)
AMR_humaine <- AMR_humaine[-c(262),]

# Indicatrice selon que la population provient d'un abattoir ou non
AMR_nationale_animal$abattoir <- grepl("abattoir", AMR_nationale_animal$population, ignore.case = TRUE)

AMR$famille2 <- paste(AMR$famille, ifelse(grepl("abattoir", AMR$population, ignore.case = TRUE), "-abattoir", ""), sep = "")

AMR_regionale$famille2 <- paste(AMR_regionale$famille, ifelse(grepl("abattoir", AMR_regionale$population, ignore.case = TRUE), "-abattoir", ""), sep = "")

# Uniformisation entre les différentes tables
ResapathFrance <- ResapathFrance%>%
  mutate(population = as.factor(population),
         `profil AMR`= as.factor(`profil AMR`),
         region = as.factor(region))

# On retire les observations SARM (ça supprime aussi les lignes vide)
ResapathFrance_sansSARM <- ResapathFrance%>%
  filter(`profil AMR` != "SARM", bacterie == "Escherichia coli")
```

## Analyse descriptive

Nous recherchons une liaison entre une variable qualitative (la population) et une variable quantitative (la valeur AMR). Pour cela, un boxplot permet d'avoir un premier aperçu des ressemblances.

```{r,echo=FALSE}
label <- c("Veau", "Lapin", "Poulet", "Porc", "Volaille", "Dinde", "Caprin", "EHPAD", "Veau", "ES-hemoculture", "Ovin", "ES", "Porc", "Ville", "Cheval","Volaille", "Chien", "Bovin", "Chat")

ggplot(AMR_regionale, aes(x = `valeur AMR`, y = reorder(population, `valeur AMR`, mean), fill = famille2))+
  geom_boxplot()+
  labs(title = "Des résultats dispersés pour toutes les populations",
       subtitle = "Comparaison des valeurs Pan-S entre animaux et humains",
       caption = "Note: Chaque ligne de données correspond à une région et une année",
       y = NULL,
       x = "AMR moyen",
       x = "Valeur Pan-S",
       fill = "Famille")+
  theme_minimal()+
  scale_fill_manual(values = c("#90fc9b", "#4b9c4f", "#fa9c43"))+
  scale_y_discrete(labels = label)

label <- c("Veau", "Lapin", "Porc", "Poulet", "Volaille", "Dinde", "Caprin", "EHPAD", "Veau", "ES-hemoculture", "Ovin", "ES", "Porc","Dinde", "Ville", "Cheval", "Volaille", "Chien", "Poulet", "Bovin", "Chat")

ggplot(AMR, aes(x = `valeur AMR`, y = reorder(population, `valeur AMR`, mean), fill = famille2))+
  geom_boxplot()+
  labs(title = "Des résultats dispersés pour toutes les populations",
       subtitle = "Comparaison des valeurs Pan-S entre animaux et humains (France entière ajoutée)",
       caption = "Note: Chaque ligne de données correspond à une région ou la france entière et une année",
       y = NULL,
       x = "Valeur Pan-S",
       fill = "Famille")+
  theme_minimal()+
  scale_fill_manual(values = c("#90fc9b", "#4b9c4f", "#fa9c43"))+
  scale_y_discrete(labels = label)
```
Sur ce graphique nous avons ajouté la répartition des familles qui permet d'avoir un premier aperçu sur les valeurs AMR humaines par rapport à animales.

Nous pouvons observer que les animaux "domestiques" (Chien, chat, cheval) ont une plus grande sensibilité que les animaux dits de "production" (volaille-abattoir, bovin-abattoir, poulet-abattoir) qui ont tendance à plus apparaître vers les faibles valeurs de sensibilité.

# VALIDATION DE LA PAN-S

## Propriétés de l'indicateur

### Possibilité de calcul de la pan-S

Taille du jeu de données (nombre moyen d’isolats considérés)
Il s’agit ici de montrer que la proportion de pan-sensibles est calculable pour toutes les populations. Et que la perte d’information liée aux souches pour lesquelles ce n’est pas calculable est restreinte. -> présentation d’un boxplot des taux de calcul par espèce/population 

#### Taille du jeu de données
```{r echo=TRUE}
print(paste("nombre moyen d'isolats considérés en France entière: ", round(mean(AMR_nationale$`effectif AMR`), 0)))
print(paste("nombre moyen d'isolats considérés en découpage par région: ", round(mean(AMR_regionale$`effectif AMR`), 0)))

AMR %>%
  group_by(population, annee, region) %>%
  summarise(`nombre moyen d'isolats` = round(mean(`effectif AMR`), 0))%>%
  arrange(desc(`nombre moyen d'isolats`))

<<<<<<< HEAD
boxplot_taux<-ggplot(effectifs_totaux_animale, aes(x = reorder(population, taux_eff_perte), y = taux_eff_perte)) +
  geom_boxplot() +
  labs(title = "% de perte d'effectif lors du passage de l'étude Nationale à Régionale",
       x = "Groupe",
       y = "taux d'effectif perdu",
       caption = str_glue("Cohorte : population humaine au niveau National\nLecture : On observe des pertes non négligeables pour toutes les populations lors du passage de l'étude\nNationale à régionale. On en conclut que beaucoup de régions n'ont pas les effectifs nécessaires pour\ns'inscrire dans les rapports (minimum 30)"))+
  scale_y_continuous(labels =scales::number_format(suffix=" %"),limits=c(0,100))+
  theme(axis.text.x = element_text(angle = 45, hjust = 1))
        
boxplot_taux
=======
AMR %>%
  group_by(population) %>%
  summarise(`nombre de régions` = n_distinct(region)-1)%>%
  arrange(desc(`nombre de régions`))
>>>>>>> fb219323d80eda9047c1a070348afc9e74a00fef
```

Par population et année, il y a, en moyenne, 24331 isolats. Plus on avance dans le temps, plus on a d'isolats considérés dans les analyses.

```{r,echo=FALSE}
effectif_national <- AMR %>%
  filter(region == "Nationale") %>%
  select(annee, population, `effectif AMR`) %>%
  summarise(effectif_national = sum(`effectif AMR`), .by = c(annee, population))

effectif_regional <- AMR %>%
  filter(region != "Nationale") %>%
  select(annee, population, `effectif AMR`) %>%
  summarise(effectif_regional = sum(`effectif AMR`), .by = c(annee, population))

AMR_perte_regionale <- full_join(effectif_national, effectif_regional)

AMR_perte_regionale_animal <- AMR_perte_regionale %>%
  mutate(perte = 1 - effectif_regional/effectif_national) %>%
  filter(!is.na(perte))%>%
  filter(!(population %in% c("ville", "EHPAD", "ES", "ES-hemoculture")))

<<<<<<< HEAD
effectifs_totaux_humain<-effectifs_totaux_humain%>%
  mutate(taux_eff_perte=(diff_effectif/effectif_total_national)*100)%>%
  group_by(annee,population)
=======
AMR_perte_regionale_humain <- AMR_perte_regionale %>%
  mutate(perte = 1 - effectif_regional/effectif_national) %>%
  filter(!is.na(perte))%>%
  filter(population %in% c("ville", "EHPAD", "ES", "ES-hemoculture"))
>>>>>>> fb219323d80eda9047c1a070348afc9e74a00fef

rm(AMR_perte_regionale, effectif_regional, effectif_national)
  
label <- c("Chien", "Veau", "Chat", "Bovin", "Cheval", "Volaille-abattoir", "Dinde-abattoir", "Lapin", "Porc", "Porc-abattoir", "Poulet-abattoir", "Veau-abattoir")

ggplot(AMR_perte_regionale_animal, aes(x = reorder(population, perte), y = perte)) +
  geom_boxplot() +
<<<<<<< HEAD
  labs(title = "% de perte d'effectif lors du passage de l'étude Nationale à Régionale",
       x = "Population étudiée",
       y = "taux d'effectif perdu",
       caption = str_glue("Cohorte : population humaine au niveau National\nLecture : Pour chaque population, on observe une perte d'effectif de moins d'1%"))+
  scale_y_continuous(labels =scales::number_format(suffix=" %"),limits=c(0,1))
boxplot_taux

=======
  geom_hline(yintercept = mean(AMR_perte_regionale_animal$perte), color = "darkgreen", size = 0.8, linetype = "dashed") +
  labs(title = "Perte d'effectif lors du passage de l'échelle nationale à régionale",
       x = NULL,
       y = "Taux d'effectif perdu",
       caption = str_glue("Cohorte : population animale\nLecture : Entre 2012 et 2021, 50% des années ont fait face à une perte régionale d'au moins 50% pour la population des porcs."))+
  scale_y_continuous(labels = scales::label_percent(scale = 100))+
  theme(axis.text.x = element_text(angle = 45, hjust = 1))+
  annotate("text", x = 11, y = 0.18, label = "Mean = 23.54%", colour = "darkgreen", size = 3.3)+
  scale_x_discrete(labels = label)

ggplot(AMR_perte_regionale_humain, aes(x = reorder(population, perte), y = perte)) +
  geom_hline(yintercept = mean(AMR_perte_regionale_humain$perte), color = "darkgreen", size = 0.8, linetype = "dashed") +
  geom_boxplot() +
  labs(title = "Perte d'effectif lors du passage de l'échelle nationale à régionale",
       x = NULL,
       y = "Taux d'effectif perdu",
       caption = str_glue("Cohorte : population humaine\nLecture : Entre 2012 et 2021, les isolats humains ont subi moins de 1% de perte au niveau régional."))+
  scale_y_continuous(labels = scales::label_percent(scale = 100), limits = c(0,0.01))+
  annotate("text", x = 0.7, y = 0.0014, label = "Mean = 0.09%", colour = "darkgreen", size = 3.3)+
  scale_x_discrete(labels = c("ES", "ES-hemoculture", "Ville", "EHPAD"))
>>>>>>> fb219323d80eda9047c1a070348afc9e74a00fef
```
La différence entre les effectifs nationaux et régionaux pour les population humaines sont de l'ordre de 1% et constitue donc une part négligeable à l'étude. L'étude au niveau régionale ne constitue donc pas un risque en terme de perte d'information. Pour les populations animales, la perte est assez élevée donc une étude régionale constitue un risque de perte d'informations. 

#### Perte d’information liée aux souches pour lesquelles ce n’est pas calculable

```{r,echo=FALSE}
table1 <- ResapathFrance_sansSARM %>%
  filter(`profil AMR` == "pan-sensible") %>%
  mutate(eff_pansensible = `effectif AMR`) %>%
  select(annee, population, eff_pansensible)

table2 <- ResapathFrance_sansSARM %>%
  filter(`profil AMR` == "C3G-R") %>%
  mutate(eff_C3G = `effectif AMR`) %>%
  select(annee, population, eff_C3G)

table_join <- merge(table1, table2, by = c("annee", "population"), all = TRUE)

table_join<-table_join%>%
  mutate(taux=(eff_pansensible/eff_C3G)*100)

label <- c("Veau", "Chat", "Chien", "Cheval", "Bovin", "Porc", "Poulet", "Dinde", "Lapin")

ggplot(table_join, aes(x = reorder(population, -taux), y = 100-taux)) +
  geom_boxplot() +
  geom_hline(yintercept = 100 - mean(table_join$taux), color = "darkgreen", linetype = "dashed", size = 0.8) +
  labs(title = "Variation de la fraction d'isolats bactériens pour lesquels la pan-sensibilité n'a pas\npu être calculée au sein de chaque population étudiée",
       x = NULL,
       y = "Taux de perte",
       caption = str_glue("Cohorte : population animale au niveau national\nLecture : En moyenne, 13 % des animaux étudiés n'ont pas un profil de résistance pan-sensible."))+
  scale_y_continuous(labels =scales::number_format(suffix=" %"),limits=c(0,100))+
  scale_x_discrete(labels = label)+
  annotate("text", x = 1.5, y = 18.5, label = "Mean = 13.2%", colour = "darkgreen", size = 3.3)
```
# Test de proportion
```{r}
if(!require("plyr")){
  install.packages("plyr")
  require("plyr")
}

# Calculer la moyenne
proportion_obs <- (100 - mean(table_join$taux))/100

# On spécifie la proportion qu'on souhaite tester (20%)
proportion_nulle <- 20/100

# Calculer la statistique de test z
z_stat <- (proportion_obs - proportion_nulle) / sqrt(proportion_nulle * (1 - proportion_nulle) / nrow(table_join))

# Calculer la valeur p pour un test unilatéral à gauche
p_value <- pnorm(z_stat)

cat("Proportion observée:", proportion_obs, "\n")
cat("Statistique de test z:", z_stat, "\n")
cat("P-valeur:", p_value, "\n")

```
Avec un niveau de confiance de 90%, on peut conclure que la proportion de perte pour chaque isolat est significativement inférieure à 20%.

<<<<<<< HEAD
<<<<<<< HEAD
<<<<<<< HEAD

```{r,echo=FALSE}


=======
```{r,echo=FALSE}
>>>>>>> 4e51b3ee41504342f0889084543c333db03dcdf4
table_join<-table_join%>%
  mutate(taux=(eff_pansensible/eff_C3G)*100)
=======
### Validité de l'information

Comparer ici les valeurs pan-S si on rajoute les tetracyclines chez animal ou colistine ou carbapenemes chez homme ->est-ce que valeur change beaucoup. Pas faisable pour toutes sources de données mais ok pour Resapath et LNR chez l’animal.

### Variabilité des données : sont-elles assez contrastées ?

représenter des boxplots par population des estimations régionales annuelles (ou toute autre représentation type violinplot, raincloud plot ou autre). -> pour montrer qu'il y a de la variabilité.
Représenter des cartes (dernière année par exemple pour homme et/ou carnivores ou bovins) pour illustrer variabilité géographique.
Faire une estimation des facteurs de variation (entre année, région, population). (analyse de variance)
>>>>>>> fb219323d80eda9047c1a070348afc9e74a00fef

La variabilité entre les populations a déjà pu être observée dans l'analyse descriptive, observons dans cette partie, uniquement les tendances régionales et annuelles.

#### 1 : Variabilité annuelle
+ test d'égalité des moyennes (student ?)
```{r}
# Test de levene d'égalité de variance entre les régions (H0: variances égales)
# On supprime les données nationales.
if(!require("rstatix")){
  install.packages("rstatix")
  require("rstatix")
}
AMR_animale_reg <- AMR_animale[-which(AMR_animale$region=='Nationale'),]
AMR_humaine_reg <- AMR_humaine[-which(AMR_humaine$region=='Nationale'),] 

AMR_humaine_reg$annee <- as.factor(AMR_humaine_reg$annee)
AMR_animale_reg$annee <- as.factor(AMR_animale_reg$annee)

AMR_humaine_reg %>% levene_test(`valeur AMR` ~ annee)
AMR_animale_reg %>% levene_test(`valeur AMR` ~ annee)

# Représentation visuelle
ggplot(AMR_animale_reg, aes(x = `valeur AMR`, y = annee)) +
  geom_boxplot() +
  labs(title = "Distribution de l'AMR par année pour les animaux",
       x = "Valeur de l'AMR",
       y = "Années") +
  theme_minimal()
ggplot(AMR_humaine_reg, aes(x = `valeur AMR`, y = annee)) +
  geom_boxplot() +
  labs(title = "Distribution de l'AMR par année pour les humains",
       x = "Valeur de l'AMR",
       y = "Années") +
  theme_minimal()
```
Pour les 2 familles, la p-valeur>0.05, il n'y a donc pas de différence significative entre les années.

#### 2 : Variabilité entre les régions
+ test d'égalité des moyennes (student ?)
```{r}
# Test de levene d'égalité de variance entre les régions (H0: variances égales)
AMR_humaine_reg %>% levene_test(`valeur AMR` ~ region)
AMR_animale_reg %>% levene_test(`valeur AMR` ~ region)

# Représentation de la variabilité entre les régions
ggplot(AMR_animale_reg, aes(x = `valeur AMR`, y = region)) +
  geom_boxplot() +
  labs(title = "Distribution de l'AMR par région pour les animaux",
       x = "Valeur de l'AMR",
       y = "Région") +
  theme_minimal()
ggplot(AMR_humaine_reg, aes(x = `valeur AMR`, y = region)) +
  geom_boxplot() +
  labs(title = "Distribution de l'AMR par région pour les humains",
       x = "Valeur de l'AMR",
       y = "Région") +
  theme_minimal()
```
Pour les animaux, on observe bien des variations entre les régions, mais ces variations ne sont pas significatives pour les humains. C'est assez contraire à ce que nous disais Mme Chauvin.
Voir l'analyse de variance pour la confirmation de l'hypothèse.

 + Cartographie

#### 3 : L'analyse de variance
```{r}
# On récupère les données et on les met en forme pour l'analyse
data_anova <- subset(AMR_humaine, select = -c(1, 4))
data_anova$population <- as.factor(AMR_humaine$population)
data_anova$region <- as.factor(AMR_humaine$region)
data_anova$annee <- as.factor(data_anova$annee)


### Valeurs aberrantes
data_anova %>%
  identify_outliers(`valeur AMR`)
# Aberrante mais pas extrême donc on peut la garder, surtout qu'elle s'explique bien (Guadeloupe)

# Analyse 
data_anova <- data_anova[-which(AMR_humaine$region=='Nationale'),] # On supprime les données nationales.
anova <- aov(`valeur AMR` ~ population + region + annee, data = data_anova)
summary(anova)

# Calculer les parts de variance associée à la variance totale.
anova_test(`valeur AMR` ~ population + region + annee, data = data_anova)


### Hypothèse de normalité
# Construire le modèle linéaire
model  <- lm(`valeur AMR` ~ population + region + annee, data = data_anova)
# Créer un QQ plot des résidus
if(!require("ggpubr")){
  install.packages("ggpubr")
  require("ggpubr")
}
ggqqplot(residuals(model))
shapiro_test(residuals(model))


### Homogénéité des variances
data_anova %>% levene_test(`valeur AMR` ~ population)
data_anova %>% levene_test(`valeur AMR` ~ annee)
data_anova %>% levene_test(`valeur AMR` ~ region)
```
La variance résiduelle est la variance intra-groupe. Cela nous indique à quel point chaque participant est différent de la moyenne de son propre groupe.
F = variance.inter.groups/variance.intra.groups.
On peut valider l'hypothèse d'homogénéité des variances pour annee et region mais pas pour population, cela signifie que les variances ne sont pas homogènes dans les différents groupes. Attention donc à l'interprétation. 
Les autres hypothèses sont cependant vérifiées.
On peut conclure sur la variabilité des régions entre elles et des années, grâce à la p-valeur<0.05.

## Points d'intérêt de l'indicateur

### Identification de tendances

Spageti plot et tests de tendance -> pour montrer que des tendances identifiables

```{r,echo=FALSE}
ggplot(AMR_nationale_animal[which(AMR_nationale_animal$abattoir == TRUE),], aes(x = annee, y = `valeur AMR`, group = population, color = population)) +
  geom_line(stat = "summary", fun = "mean") +
  geom_point(stat = "summary", fun = "mean", size = 2) +
  labs(title = "Hausse générale de la sensibilité des populations en abattoir",
       subtitle = "Évolution des moyennes de l'AMR",
       x = NULL,
       y = "AMR moyen",
       color = "Population") +
  theme_minimal()

ggplot(AMR_nationale_animal[which(AMR_nationale_animal$abattoir == FALSE),], aes(x = annee, y = `valeur AMR`, group = population, color = population)) +
  geom_line(stat = "summary", fun = "mean") +
  geom_point(stat = "summary", fun = "mean", size = 2) +
  labs(title = "Baisse de la sensibilité aux antibiotiques des animaux domestiques",
       subtitle = "Évolution des moyennes de l'AMR",
       x = NULL,
       y = "AMR moyen",
       color = "Population") +
  theme_minimal()
```
#### Tests de tendance

```{r}
############### COCHRAN ARMITAGE
# Chargement des bibliothèques
library(dplyr)
library(DescTools)

# Définir la fonction pour effectuer le test pour une modalité donnée
perform_CochranArmitageTest <- function(data, population_modalite) {
  # Filtrer les données pour la modalité spécifiée
  matrice <- data %>% filter(population == population_modalite)
  
  # Calculer les valeurs Pan-sensible et Non Pan-sensible pour chaque année
  matrice <- matrice %>% mutate(pan_sensible = `valeur AMR` * `effectif AMR` / 100,
                                 non_pan_sensible = `effectif AMR` - pan_sensible)
  
  # Ordonner par année
  matrice <- matrice[order(matrice$annee), ]
  
  # Sélectionner les colonnes pertinentes
  matrice <- matrice[, c("annee", "pan_sensible", "non_pan_sensible")]
  
  # Transposer la matrice et nommer les colonnes avec les années
  matrice <- t(matrice)
  colnames(matrice) <- as.character(matrice[1, ])
  matrice <- matrice[-1, ]
  
  # Convertir les années en numérique
  colnames(matrice) <- as.numeric(colnames(matrice))
  
  # Afficher le résultat du test de Cochran-Armitage
  cat("Résultats pour la modalité", population_modalite, ":\n")
  print(CochranArmitageTest(matrice))
}

# Appliquer la fonction pour chaque modalité de population
modalites_population <- c("ville", "ES-hemoculture", "ES", "EHPAD")
for (modalite in modalites_population) {
  perform_CochranArmitageTest(AMR_nationale_humain, modalite)
}

### pour les animaux :
# Définir les modalités de population pour AMR_animale_fr
modalites_population_animale <- unique(AMR_nationale_animal$population)

# Créer une liste pour stocker les résultats des tests
resultats_tests <- list()

# Boucle sur les modalités de population animale
for (modalite in modalites_population_animale) {
  resultats_tests[[modalite]] <- perform_CochranArmitageTest(AMR_nationale_animal, modalite)
}
```

## L'indicateur est-il lié à l'exposition aux antimicrobiens (= la pression sélective) ?




## Cartographie

```{r}
# les 3 extraits de données qui nous intéressent sont les suivants 

AMR_ville_2021<-AMR%>%
  filter(population=="ville",annee=="2021")

AMR_bovin_2021<-AMR%>%
  filter(population=="bovin-adulte",annee=="2021")

AMR_chat_2021<-AMR%>%
  filter(population=="Chat",annee=="2021")

```


```{r}

# ETAPE 0 
reg_2019<-read.csv("donnees/region2019.csv") # infos sur les régions : données externes
# chargement des tracés des régions

reg_metropole <- sf::read_sf("donnees/ADMIN-EXPRESS_3-2__SHP_LAMB93_FXX_2024-02-15/ADMIN-EXPRESS/1_DONNEES_LIVRAISON_2024-02-00157/ADE_3-2_SHP_LAMB93_FXX-ED2024-02-15")%>%
  group_by(INSEE_REG)%>%
  rename(reg=INSEE_REG)%>%
  mutate(reg=as.integer(reg))%>%
  summarise()

# VILLE 2021
# ETAPE 1
# on récupère les régions où la valeur AMR a été calculée

regions<-data.frame(unique(AMR_ville_2021$region))
names(regions)<-"libelle"

# ETAPE 2
# jointure pour faire correspondre code et region
regions_code<-left_join(regions, reg_2019, by = "libelle")

# on ne garde que le libelle et le code regional
regions_code<-regions_code%>%
  select(libelle,reg)

# ETAPE 3
# jointure avec les codes régionaux
regions_code_poly<-right_join(regions_code, reg_metropole, by = "reg")

regions_code_poly<-regions_code_poly%>%
  rename(region=libelle)


# ETAPE 4
# Jointure finale
regions_AMR_ville<-AMR_ville_2021%>%
  full_join(regions_code_poly,by = join_by(region))%>%
  select(region,`valeur AMR`,geometry)
# ETAPE 5
# on retire les régions dont on ne dispose pas les formes géométriques et la valeur NATIONALE
R1<-regions_AMR_ville[-c(7,10,16),]



# on effectue le même procédé pour les 2 autres populations

# BOVIN
#1
regions<-data.frame(unique(AMR_bovin_2021$region))
names(regions)<-"libelle"
#2
regions_code<-left_join(regions, reg_2019, by = "libelle")

# on ne garde que le libelle et le code regional
regions_code<-regions_code%>%
  select(libelle,reg)
#3
regions_code_poly<-right_join(regions_code, reg_metropole, by = "reg")

regions_code_poly<-regions_code_poly%>%
  rename(region=libelle)
#4

regions_AMR_bovin<-AMR_bovin_2021%>%
  full_join(regions_code_poly,by = join_by(region))%>%
  select(region,`valeur AMR`,geometry)
#5
R2<-regions_AMR_bovin[-10,] 

# CHAT&CHIEN
#1
regions<-data.frame(unique(AMR_chat_2021$region))
names(regions)<-"libelle"
#2
regions_code<-left_join(regions, reg_2019, by = "libelle")

# on ne garde que le libelle et le code regional
regions_code<-regions_code%>%
  select(libelle,reg)
#3
regions_code_poly<-right_join(regions_code, reg_metropole, by = "reg")

regions_code_poly<-regions_code_poly%>%
  rename(region=libelle)
#4
regions_AMR_chienchat<-AMR_chat_2021%>%
  full_join(regions_code_poly,by = join_by(region))%>%
  select(region,`valeur AMR`,geometry)
#5 
R3<-regions_AMR_chienchat[-10,]


# REMARQUES : 
# enlever le national 
# ajouter les formes (ou enlever) des OUtres-MER
# il y a des NA à représenter en gris

# on enlève le National
# il y a des NA à représenter en gris

# ----------------------------------------------------------------------------------
# Représentation de la valeur AMR de la population ville en 2021 

carteAMR1<-R1%>%
  ggplot() +
  geom_sf(aes(geometry=geometry,fill=`valeur AMR`))+
  theme(axis.text = element_blank(),
        axis.ticks = element_blank(), # on supprime les petits tiraits des axes
        panel.grid.major = element_blank(), # on supprime la grille
        panel.grid.minor = element_blank(), # on supprime la grille
        # Supprimer l'arrière-plan du panneau
        panel.background = element_blank())+
  labs(
    title = "Valeur AMR de la population ville par régions de france métropolitaine en 2021"
  )

# Représentation de la valeur AMR de la population bovin en 2021 

carteAMR2<-R2%>%
  ggplot() +
  geom_sf(aes(geometry=geometry,fill=`valeur AMR`))+
  theme(axis.text = element_blank(),
        axis.ticks = element_blank(), # on supprime les petits tiraits des axes
        panel.grid.major = element_blank(), # on supprime la grille
        panel.grid.minor = element_blank(), # on supprime la grille
        # Supprimer l'arrière-plan du panneau
        panel.background = element_blank())+
  labs(
    title = "Valeur AMR de la population bovin par régions de france métropolitaine en 2021"
  )


# Représentation de la valeur AMR de la population chien_chat en 2021 

carteAMR3<-R3%>%
  ggplot() +
  geom_sf(aes(geometry=geometry,fill=`valeur AMR`))+
  theme(axis.text = element_blank(),
        axis.ticks = element_blank(), # on supprime les petits tiraits des axes
        panel.grid.major = element_blank(), # on supprime la grille
        panel.grid.minor = element_blank(), # on supprime la grille
        # Supprimer l'arrière-plan du panneau
        panel.background = element_blank())+
  labs(
    title = "Valeur AMR de la population chien et chat par régions de france métropolitaine en 2021"
  )




# A FAIRE : 
# trouver polygone pour les O-M et ajouter les représentations

# enlever les valeurs des axes 
# Ajouter % à côté de la valeur AMR
# Mettre la même échelle
# mettre une légende pour les valeurs manquante




  
```

```{r Représentation des cartes}

carteAMR1
carteAMR2
carteAMR3


```


## Données AMR pour la population ville de 2021

## Données AMR pour la population bovin de 2021


## Données AMR pour la population chien&chat de 2021








=======
### Lien à l'usage

Regression beta ou correlation sur lien entre usage et resistance à echelle nationale dans temps pour chaque population et à échelle régionale pour homme (modèles de panel ?). 
Voir s’il faut tester un décalage dans le temps (lien meilleur si prend usage N-1 ?)
Voir s’il faut tester le lien à l’usage décomposé par famille antibiotique (et non somme globale -> déterminer une famille qui jouerait plus particulièrement)
Significativité attendue et force du lien (part de variabilité expliquée par usage ? aire sous courbe ROC ?).

```{r}

```


