---
title: "Donnees AMR"
author: "Valentine BERTHIER"
date: "2024-01-14"
output: html_document
bibliography : projet-stat-2A.bib
---

```{r setup, include=FALSE}
knitr::opts_chunk$set(echo = TRUE)
```

# Etude du jeu de données "donnees_AMR"
## Importation des donées
```{r}
library(readxl)
donnees_AMR <- read_excel("donnees/donnees_AMR.xlsx", 
col_types = c("text", "numeric", "text", 
"text", "text", "numeric", "numeric"))
```
Les variables du jeu sont `r names(donnees_AMR)`
```{r}

str(donnees_AMR)

```

```{r}
which(is.na(donnees_AMR)=="TRUE")
# Aucune valeur manquante

unique(donnees_AMR$famille)
# 2 catégories de famille


unique(donnees_AMR$population)

```
Il y a `r length(unique(donnees_AMR$population))` catégories différentes de population. 

## Quels sont les catégories associées aux données humaines ? 

```{r}
pop_humaine<-unique(donnees_AMR$population[which(donnees_AMR$famille=="humaine")])
library(dplyr)
donnees_AMR%>%
  filter(famille=="humaine")%>%
  group_by(population)
```
Les populations associées à l'analyse des données dites "humaine" sont `r pop_humaine`. 


## Analyses des données Humaines

```{r}
library(dplyr)
donnees_AMR%>%
  filter(population == pop_humaine)%>%
  group_by(population)%>%
  select(`valeur AMR`,`effectif AMR`)%>%
  summary()

```









