---
title: "Donnees AMR"
author: "Valentine BERTHIER"
date: "2024-01-14"
output: html_document
bibliography : projet-stat-2A.bib
---

```{r setup, include=FALSE}
knitr::opts_chunk$set(echo = TRUE)
library(readxl)
library(tidyr)
library(dplyr)
library(corrplot)
library(ggplot2)
```

Essayons de mettre en forme ce fichier avec chaque analyse que nous trouvons vraiment indispensable. Il faudrait que ce fichier ne contienne que les graphiques permettant la validation de l'indicateur.

# INTRODUCTION

## Importation des données

```{r}
AMR <- read_excel("donnees/donnees_AMR.xlsx")
```

## Transformation des jeux de donées

```{r}
AMR_nationale <- AMR %>%
  filter(region == "Nationale")
AMR_regionale <- AMR %>%
  filter(region != "Nationale")
```

## Regroupement des populations

Un regroupement des population nous semble essentiel et logique pour faciliter l'analyse. Regrouper les populations qui se ressemblent permettrait  d'augmenter la variance inter-classe et assurer des situations contrastées (cf. point validation de l'indicateur)

Nous recherchons une liaison entre une variable qualitative (la population) et une variable quantitative (la valeur AMR). Pour cela, un boxplot permet d'avoir un premier aperçu des ressemblances.

```{r}
ggplot(AMR_regionale, aes(x = `valeur AMR`, y = reorder(population, `valeur AMR`, mean), fill = famille))+
  geom_boxplot()
# la fonciton reorder() permet de trier les boxplots
```
Sur ce graphique nous avons ajouté la répartition des familles qui permet d'avoir un premier aperçu sur les valeurs AMR humaines par rapport à animales.

Nous pouvons observer que les animaux "domestiques" (Chien, chat, cheval) ont une plus grande sensibilité que les animaux dits de "production" (volaille-abattoir, bovin-abattoir, poulet-abattoir) qui ont tendance à plus apparaître vers les faibles valeurs de sensibilité.

# VALIDATION DE L'INDICATEUR

## Est-il possible de calculer l'indicateur pour toutes les caractéristiques ?

## L'indicateur est-il basé sur un nombre d'isolats plus faible (significativement ?) que d'autres indicateurs de résistance ?

## Les situations et les variables disponibles sont assez contrastées ?

## L'indicateur est-il lié à l'exposition aux antimicrobiens (= la pression sélective) ?